臺灣新北地方法院刑事判決
110年度審交易字第1145號
公  訴  人  臺灣新北地方檢察署檢察官
被      告  康志勤


上列被告因過失傷害案件，經檢察官提起公訴（110年度偵緝字
第2918號），被告於準備程序中就被訴事實為有罪之陳述，本院
裁定進行簡式審判程序，茲判決如下：
    主  文
康志勤汽車駕駛人，無駕駛執照駕車因而過失傷害人，處拘役肆
拾日，如易科罰金，以新臺幣壹仟元折算壹日。
    事  實
一、康志勤明知其未考領本國之汽車駕駛執照，仍於民國109年3
    月28日13時6分許，駕駛車牌號碼000-0000號自用小客車，
    沿新北市蘆洲區中山一路往五股區四維路方向行駛，行經新
    北市蘆洲區中山一路316452號電線桿前，本應注意在劃有禁
    止跨越、超車標線之路段，不得駛入來車道，而依當時天候
    雨、日間自然光線、柏油路面濕潤、無缺陷、無障礙物、視
    距良好等一切情狀，並無不能注意之情形，竟疏未注意，貿
    然橫越分向限制線，駛入對向車道欲迴轉，適有對向車道由
    葉耀鴻所騎乘之車牌號碼000-000號普通重型機車，沿新北
    市蘆洲區中山一路往和平路方向直行至前開地點，因閃避不
    及雙方發生擦撞，葉耀鴻當場人車倒地，受有左側前胸壁挫
    傷、左側拇指挫傷等傷害。康志勤於肇事後停留於現場，在
    有偵查犯罪職權之公務員或機關知悉其犯行前，即向據報前
    來現場處理之警員承認肇事並接受裁判。
二、案經葉耀鴻訴由新北市政府警察局蘆洲分局報告臺灣新竹地
    方檢察署呈請臺灣高等檢察署檢察長核轉臺灣新北地方檢察
    署檢察官偵查起訴。
    理  由
一、按除被告所犯為死刑、無期徒刑、最輕本刑為3 年以上有期
    徒刑之罪或高等法院管轄第一審案件者外，於第一次審判期
    日前之準備程序進行中，被告先就被訴事實為有罪之陳述時
    ，審判長得告知被告簡式審判程序之旨，並聽取當事人、代
    理人、辯護人及輔佐人之意見後，裁定進行簡式審判程序，
    刑事訴訟法第273 條之1 第1 項定有明文。本件被告所犯係
    死刑、無期徒刑、最輕本刑為3 年以上有期徒刑以外之罪，
    其於準備程序中就被訴事實為有罪之陳述，經本院告知簡式
    審判程序之旨，並聽取公訴人及被告之意見後，認宜進行簡
    式審判程序，爰依上開規定裁定行簡式審判程序。
二、上揭事實，業據被告於偵查、本院準備程序及審理時均坦承
    不諱，核與證人即告訴人葉耀鴻於警詢及偵查中之證述情節
    相符，並有道路交通事故現場圖、道路交通事故調查報告表
    （一）（二）、公路監理電子閘門車號查詢汽車車籍、證號
    查詢機車駕駛人、證號查詢汽車駕駛人、監視器翻拍畫面及
    現場暨車損照片在卷可稽，被告之自白堪予採信。且按駕駛
    人駕駛汽車，應遵守道路交通標誌、標線、號誌之指示；在
    設有禁止迴車標誌或劃有分向限制線，禁止超車線、禁止變
    換車道線之路段，不得迴車。且分向限制線（本標線為雙黃
    實線）係用以劃分路面成雙向車道，禁止車輛跨越行駛，並
    不得迴轉；本標線為雙黃實線，線寬及間隔均為10公分，道
    路交通安全規則第90條第1 項、第106 條第2 款，道路交通
    標誌標線號誌設置規則第165 條第1 項、第2 項分別定有明
    文，而依卷附道路交通事故調查報告表（一）所示，本案事
    故發生時，天候雨、日間自然光線、柏油路面濕潤、無缺陷
    、無障礙物、視距良好，並無不能注意之情事，被告貿然橫
    越分向限制線顯有過失，並因此與告訴人發生碰撞，致告訴
    人因被告之過失行為受有如事實欄所示之傷害等情，亦有新
    北市立聯合醫院乙種診斷書在卷可資佐證，被告之過失駕駛
    行為與告訴人所受傷害結果間，顯有相當因果關係，本件事
    證明確，被告犯行應堪認定。
三、按汽車駕駛人，無駕駛執照駕車、酒醉駕車、吸食毒品或迷
    幻藥駕車、行駛人行道或行經行人穿越道不依規定讓行人優
    先通行，因而致人受傷或死亡，依法應負刑事責任者，加重
    其刑至二分之一，道路交通管理處罰條例第86條第1 項定有
    明文。經查，被告所為如事實欄所示之過失傷害犯行時並未
    領有合格汽車駕駛執照，有公路監理電子閘門（證號查詢汽
    車駕駛人）在卷可憑（見臺灣新竹地方檢察署110 年度偵字
    第3147 號偵查卷第28頁），竟仍無照駕車上路，因而致告
    訴人受傷，則其所犯過失傷害罪自應依上開規定加重其刑。
    復按刑法總則之加重，係概括性之規定，所有罪名均一體適
    用；刑法分則之加重，係就犯罪類型變更之個別犯罪行為予
    以加重，成為另一獨立之罪名；道路交通管理處罰條例第86
    條第1 項關於汽車駕駛人，無駕駛執照駕車、酒醉駕車、吸
    食毒品或迷幻藥駕車、行駛人行道或行經行人穿越道不依規
    定讓行人優先通行，因而致人受傷，依法應負刑事責任者，
    加重其刑至二分之一之規定，係就刑法過失傷害罪之基本犯
    罪類型，對於加害人為汽車駕駛人，於從事駕駛汽車之特定
    行為時，或於行駛人行道、行經行人穿越道之特定地點，不
    依規定讓行人優先通行，因而致人受傷之特殊行為要件予以
    加重處罰，已就原犯罪類型變更之個別犯罪行為予以加重，
    而成另一獨立之罪名，自屬刑法分則加重之性質（最高法院
    92年度第1 次刑事庭會議決議、99年度台非字第198 號判決
    意旨參照）。是核被告所為，係犯道路交通管理處罰條例第
    86條第1 項、刑法第284 條前段之汽車駕駛人，無駕駛執照
    駕車，因而犯過失傷害罪，並應依前揭道路交通管理處罰條
    例之規定加重其刑（起訴書認被告所為係犯刑法第284 條前
    段之過失傷害罪嫌，已據蒞庭檢察官補充更正）。又被告於
    肇事後，在有偵查權限之警察機關尚不知何人為肇事者前，
    留在現場並主動向據報前來處理之員警坦承肇事，而自首並
    接受裁判，有道路交通事故肇事人自首情形記錄表1 紙附卷
    可佐（見臺灣新竹地方檢察署110 年度偵字第3147 號偵查
    卷第25頁），符合自首要件，爰依刑法第62條前段規定，減
    輕其刑，並依法先加後減。爰審酌被告之素行、智識程度、
    家庭經濟狀況、過失程度、告訴人所受傷害之情形，以及被
    告雖與告訴人達成調解，然迄未賠償損害之犯後態度等一切
    情狀，量處如主文所示之刑，並諭知易科罰金之折算標準，
    以資懲儆。
據上論斷，應依刑事訴訟法第273 條之1 第1 項、第299 條第1
項前段，道路交通管理處罰條例第86條第1 項，刑法第284 條前
段、第62條前段、第41條第1 項前段，刑法施行法第1 條之1 第
1 項，判決如主文。
本案經檢察官黃孟珊提起公訴，檢察官陳漢章到庭執行職務。
中　　華　　民　　國　　111 　年　　3 　　月　　3 　　日
                  刑事第二十四庭  法  官  徐子涵
上列正本證明與原本無異。
如不服本判決，應於判決送達後20日內敘明上訴理由，向本院提
出上訴狀 (應附繕本) ，上訴於臺灣高等法院。其未敘述上訴理
由者，應於上訴期間屆滿後20日內向本院補提理由書「切勿逕送
上級法院」。
                                  書記官　游士霈　　　　
中　　華　　民　　國　　111 　年　　3 　　月　　3 　　日
附錄本案論罪科刑法條全文：
中華民國刑法第284條
因過失傷害人者，處1 年以下有期徒刑、拘役或10萬元以下罰金
；致重傷者，處3 年以下有期徒刑、拘役或30萬元以下罰金。